臺灣高等法院刑事判決　　　　　　　　 94年度上易字第314號
上　訴　人　臺灣臺北地方法院檢察署檢察官
被　　　告　乙○○
　　　　　　　　　　3樓
上列上訴人因被告妨害名譽案件，不服臺灣臺北地方法院93年度
易字第1406號，中華民國93年12月16日第一審判決（起訴案號：
臺灣臺北地方法院檢察署93年度偵續字第290號），提起上訴，
本院判決如下：
    主  文
原判決撤銷，發回台灣台北地方法院。
    理  由
一、本件原判決係以：
  (一)公訴意旨略以：被告乙○○與甲○○因忠孝東路擺攤問題而
    生糾紛，竟於民國九十二年三月十二日十七時許，在臺北市
    政府警察局大安分局敦化南路派出所（下稱敦化南路派出所
    ）門口公眾得出入之場所，以「妓女、下三爛」等言詞公然
    辱侮辱甲○○，足以貶抑其人格，因認被告涉有刑法第三百
    零九條第一項公然侮辱罪之嫌。
  (二)按告訴乃論之罪，其告訴應自得為告訴人之知悉犯人之時起
    ，於六個月內為之，如已逾告訴期間者，應諭知不受理判決
    ，並得不經言詞辯論為之，刑事訴訟法第二百三十七條第一
    項、第三百零三條第三款及第三百零七條分別定有明文。
  (三)公訴人起訴被告乙○○涉犯刑法第三百零九條第一項公然侮
    辱罪，依刑法第三百十四條規定，須告訴乃論。依據告訴人
    甲○○於警訊時指稱：「於九十二年三月十二日下午十八時
    五十一分在北市○○○路○段一八０號前有一個穿藍色上衣
    （何坤山、男：七十二年七月三日生）我在擺攤的時候他說
    這個地方是他的，不准我在這裡擺，還把客人趕走，後來警
    察取締開告發單的時候，該男子當著警察的面說你可以問警
    察整條街都是我的，你如果在這裡擺我就找人打你，這時又
    有一位年紀較老的先生（乙○○、男三十年四月二日生）走
    過來說要找人來打我，這時就有一位警察（編號4401）說我
    如果要告他才能查他的身分，後來該年紀較大的男子當著五
    個警察面前說我是該修理，事後又到大安分局敦化南路派出
    所前口出惡言說我是妓女、下三濫等等髒話．．．」等語觀
    之（見臺灣臺北地方法院檢察署九十二年度偵字第一五五八
    四號卷第十頁背面），告訴人於九十二年三月十二日即已知
    悉被告涉犯上開公然侮辱罪，惟告訴人於該日警訊時僅稱：
    「（問：你是否對乙○○及何坤山兩人提出告訴？你對本案
    有無其他意見補充說明？）我要對乙○○及何坤山兩人提出
    恐嚇告訴，我只知道我第一次到那裡擺攤，那裡的攤販就當
    著警察的面前還是恐嚇我，還說你可以打一一０報案，尤其
    這兩位恐嚇我的人在說要打我的同時都有揮拳作勢的舉動，
    眼神很恐怖，我心生恐懼所以我堅決要提出告訴．．．」等
    語（見同上偵卷第十頁背面及第十一頁正面），亦即僅對被
    告提出恐嚇告訴（被告涉犯恐嚇危害安全罪之部分業經檢察
    官另為不起訴處分確定），而未對被告提出本件公然侮辱罪
    之告訴，告訴人係於九十三年三月二十六日檢察官開庭時始
    當庭表示：「．．．我被乙○○恐嚇時，乙○○還在派出所
    門口還罵我是「妓女」，這對我的傷害很大。我要提出妨害
    名譽的告訴」等語（見同上偵卷第四十五頁），對被告涉犯
    本件公然侮辱罪之部分提出告訴。告訴人既於九十二年三月
    十二日即已其知悉被告涉犯本件公然侮辱罪，則其遲至九十
    三年三月二十六日始提起本件告訴，揆諸上開說明，顯已逾
    六個月之告訴期間，爰不經言詞辯論，逕為諭知不受理之判
    決。
二、檢察官上訴意旨則以：告訴人之告訴，以申告犯罪事實並表
    明訴追之意思表示，即為已足，告訴人於警局及檢察官偵查
    中，已表示所欲申告之犯罪事實包括被告在台北市政府警察
    局大安分局敦化南路派出所前罵告訴人為「妓女、下三濫」
    之事實，雖告訴人可能因不知其罪名為「妨害名譽」而未述
    及「妨害名譽」之法律語言，惟依告訴人於警局所述，應認
    為係指訴犯罪事實之意，告訴人之告訴並未逾告訴期間等情
    ，指摘原判決不當，請求撤銷改判等語。
三、本院查：
  (一)按告訴乃論之罪，其告訴應自得為告訴人之知悉犯人之時起
    ，於六個月內為之，如已逾告訴期間者，應諭知不受理判決
    ，並得不經言詞辯論為之，固為刑事訴訟法第二百三十七條
    第一項、第三百零三條第三款及第三百零七條分別定有明文
    。惟按告訴乃論之罪，告訴人祇須表示訴究之意思為已足，
    不以明示其所告訴者為何項罪名為必要。告訴人在偵查中已
    一再表示要告訴，雖未明示其所告訴之罪名，但依其所陳述
    之事實，仍無礙於告訴之效力，最高法院七十四年台上字第
    一二八一號判例意旨已有明示。
  (二)經查：告訴人於警局，已指稱：「有一位年紀較老的先生（
    乙○○、男三十年四月二日生）走過來說要找人來打我，這
    時就有一位警察（編號4401）說我如果要告他才能查他的身
    分，後來該年紀較大的男子當著五個警察面前說我是該修理
    ，事後又到大安分局敦化南路派出所前口出惡言說我是妓女
    、下三濫等等髒話．．．」等語（同上偵卷第十頁反面），
    警員並提示被告之
    打你及出出惡言罵你之人？」，告訴人答：「是」。（同上
    偵卷第十二頁）。
  (三)綜上，告訴人固未述及「妨害名譽」之法律語言，惟告訴乃
    論之罪，告訴人祇須表示訴究之意思為已足，不以明示其所
    告訴者為何項罪名為必要，有如前述，告訴人在警局已表示
    要告訴，且為前項陳述，檢察官上訴意旨認為依告訴人所陳
    述之情事，應係指訴犯罪事實之意，並非全無據，自有再為
    詳究之必要，且為被告之審級利益計，爰不經言詞辯論，發
    回原審法院，另為適法之判決。
據上論斷，應依刑事訴訟法第369條第1項、第372條，判決如主
文。
中　　華　　民　　國　　94　　年　　2　　月　　25 　　日
　　　　　　　　　刑事第二十庭審判長法　官  陳貽男
　　　　　　　　　　　　　　　　　  法　官  許仕楓
　　　　　　　　　　　　　　　　　  法　官  李世貴
以上正本證明與原本無異。
不得上訴。
                                    書記官  魏汝萍
中　　華　　民　　國　　94　　年　　2　　月　　25 　　日
